【裁判字號】    90,交易,57
【裁判日期】    900411
【裁判案由】    業務過失傷害
【裁判全文】
臺灣高雄地方法院刑事判決                            九十年度交易字第五七號
    公  訴  人  臺灣高雄地方法院檢察署檢察官
    被      告  乙○○
右列被告因業務過失傷害案件，經檢察官提起公訴（八十九年度偵字第二七三七三號
），本院判決如左：
    主  文
乙○○從事業務之人，因業務上之過失傷害人，處有期徒刑伍月，如易科罰金以參佰
元折算壹日。
    事  實
一、乙○○係二塊四凡而配件有限公司之送貨員，平日負有駕駛車輛載送五金材料之
    業務，為以駕駛為附隨業務之人。乙○○於民國八十九年七月七日上午十一時四
    十五分許，駕駛車牌號碼Ｆ七—○七六○號自用廂型車，沿高雄縣路竹鄉○○路
    之市區道路，由西向東方向行駛，行經該路與中華路一一七巷交岔路口時，本應
    注意市區道路時速不得超過四十公里；及汽車行駛時，駕駛人應注意車前狀況，
    並隨時採取必要之安全措施，以避免危險之發生，而當時天氣為晴天，日間自然
    光線，路面並無障礙物或其他缺陷，且依其智識、能力亦無不能注意之情事，竟
    疏未注意，於行經速限時速四十公里之市區道路時，非但未注意車前狀況，反以
    時速六十公里之高速行駛，而撞及騎腳踏車自中華路一一七巷口行駛由北往南欲
    穿越高雄縣路竹鄉○○路之甲○○，致甲○○受有頭部外傷、雙眼鈍傷、外傷性
    複視及身體多處外傷之傷害。乙○○見肇事後，除一面以電話聯絡救護車將甲○
    ○送醫救治及向警方報案外，並停留在現場，於其犯行未被發覺前，主動向前往
    處理之員警坦承肇事及接受裁判。
二、案經甲○○訴由高雄縣警察局湖內分局報告臺灣高雄地方法院檢察署檢察官偵查
    起訴。
    理  由
一、訊據被告乙○○對於右揭時、地於行經市區道路時，未注意遵守行車速限，以時
    速六十公里之高速行駛，又疏未注意車前狀況，致撞擊告訴人甲○○，使告訴人
    因而受有前開傷害之事實，均坦承不諱，核與告訴人指述情節相符，並有高雄縣
    警察局道路交通調查報告表、肇事現場簡圖、臺灣省高屏澎車輛行車事故鑑定委
    員會函各一份及現場相片二幀在卷可稽，而本案事故發生時，被告所駕駛之Ｆ七
    —○七六○自用廂型車之煞車痕長達十七‧一公尺，此對照交通部所頒佈汽車煞
    車距離、行車速度及道路摩擦係數對照表所載，足證被告當時時速至少已達於五
    十五公里以上，故其自白核與上開事證相符，自堪信為真實。再本案之查獲過程
    ，業據證人即現場處理之員警潘政民到庭結證稱：伊到達現場時，被告在場，被
    告有主動表示是本件車禍之肇事人，因此伊才知道被告是犯罪嫌疑人等語，顯見
    被告於肇事後，在有權偵查犯罪之公務員尚未知悉何人為犯罪者時，即主動向該
    管公務員自首其犯罪而接受裁判之事實。
二、查被告乙○○係二塊四凡而配件有限公司之送貨員，平日負有駕駛車輛載送五金
    材料之業務，業據被告陳明在卷，且核與證人即該公司業務經理丙○○到庭結證
    所述相符，足見被告係以駕駛為附隨業務之人。按行車速度，依標誌之規定，無
    標誌者，在市區道路時速不得超過四十公里；次按汽車行駛時，駕駛人應注意車
    前狀況，隨時採取必要之安全措施，以避免危險之發生，道路交通安全規則第九
    十三條第一項第一款及第九十四條第三項分別定有明文。此為一般駕駛人應注意
    並能注意之情事，被告自難諉為不知；本件發生車禍地點為市區道路，當時天候
    為晴天，日間自然光線、路面並無障礙物及其他缺陷，客觀上並無不能注意之情
    形，此觀諸卷附之道路交通事故調查報告表及照片二幀至明，且依被告肇事時之
    智識、能力，亦無不能注意之情事，詎被告竟疏未注意保持行車速率及車前狀況
    ，致其駕駛之自用廂型車撞及告訴人所騎乘之腳踏車而肇事，其駕車行為顯有過
    失，灼然甚明。又告訴人確因本件車禍而受有前開傷害之事實，則有診斷證明書
    六份附卷足佐。被告未盡其上揭注意義務肇事致告訴人受有前開傷害，兩者間顯
    有相當因果關係。故本件罪證已臻明確，被告犯行堪以認定。
三、核被告所為，係犯刑法第二百八十四條第二項前段之業務過失傷害罪。被告對於
    未發覺之罪，自首而受裁判，業如前述，爰依刑法第六十二條之規定，減輕其刑
    又公訴人雖認被告之肇事地點係無號誌之交岔路口，惟觀諸卷附道路交通事故調
    查表所載，該處乃號誌正常運作之交岔路口，故公訴事實就此部分容有誤會，應
    予敘明。爰審酌被告疏未注意行車速率及車前狀況等交通規則而肇事，致告訴人
    受傷害之程度，犯後迄今尚未與告訴人達成民事和解，惟念其係自首並坦承犯行
    ，態度尚稱良好等一切情狀，量處如主文所示之刑，並諭知易科罰金之折算標準
    。
四、末按中華民國刑法第四十一條業已經立法院於九十年一月四日修正，總統於九十
    年一月十日公布，自九十年一月十二日起施行，雖被告於行為時所犯本件最重本
    刑三年以下有期徒刑之罪，受六月以下有期徒刑或拘役之宣告者，得因身體、教
    育、職業或家庭之關係，執行顯有困難時，宣告一元以上、三元以下折算一日之
    易科罰金，而與修正前同條之規定相符。惟本案於裁判時刑法第四十一條已就所
    犯之最重本刑提高為五年以下有期徒刑之罪，受六月以下有期徒刑或拘役之宣告
    者，亦得因前開執行顯有困難之理由易科罰金，故本案被告雖行為時所犯最重本
    刑為三年以下有期徒刑之罪，且經本院量處有期徒刑五月，然其行為後該易科罰
    金規定之法律既已變更，自應依刑法第二條第一項前段之規定，適用裁判時之修
    正後刑法第四十一條第一項之規定，併此敘明。
據上論斷，應依刑事訴訟法第二百九十九條第一項前段，刑法第二條第一項前段、第
二百八十四條第二項前段、第四十一條第一項、第六十二條，罰金罰鍰提高標準條例
第一條前段、第二條，判決如主文。
中      華      民      國      九十      年      四      月    十一    日
                              臺灣高雄地方法院交通法庭
                  法  官    李代昌
右正本證明與原本無異。
如不服本判決，應於判決送達後十日內，向本院提出上訴狀。
                                    書記官    吳月華
中      華      民      國      九十      年      四      月    十一    日
附錄本判決論罪法條:
中華民國刑法第二百八十四條
 (過失傷害罪)
因過失傷害人者，處六月以下有期徒刑、拘役或五百元以下罰金，致重傷
者，處一年以下有期徒刑、拘役或五百元以下罰金。
從事業務之人，因業務上之過失傷害人者，處一年以下有期徒刑、拘役或
一千元以下罰金，致重傷者，處三年以下有期徒刑、拘役或二千元以下罰
金。


司法院資訊處製作；財團法人民間司法改革基金會備份。
